【裁判字號】    89,簡上,13
【裁判日期】    890801
【裁判案由】    給付票款
【裁判全文】
臺灣花蓮地方法院民事判決  八十九年簡上字第十三號
    上  訴  人  甲○○○○○○.
    訴訟代理人  乙○○
    被上訴人    丙○○
右當事人間給付票款事件，上訴人對於本院花蓮簡易庭八十九年一月四日（八十八年
度花簡字第三五九號）第一審判決，提起上訴，本院判決如左：
    主      文
上訴駁回。
第二審訴訟費用由上訴人負擔。
    事      實
壹、上訴人方面
一、聲明：
    原判決關於命上訴人給付超過新台幣（以下同）三十八萬元，及自八十七年十一
    月三十日起至清償日止按年息百分之六利息部分，應予廢棄。
    右述廢棄部分，被上訴人在第一審之訴駁回。
    第二審訴訟費用由被上訴人負擔。
二、陳述：除與原審判決記載相同者予以引用外，補稱：
  (一)依據標會資料，被上訴人係參與上訴人為會首（即原審判決所稱：Ｂ會）之互助
    會二份，分別在八十六年一月十五日、十二月十五日得標，至八十七年四月十五
    日停會，被上訴人則自八十六年二月十五日起欠款，分別為十九萬、三萬元，共
    計二十二萬元。故可抵銷金額係二十二萬元，並非十八萬元。（見二審卷第一九
    至二一頁）。
  (二)原審判決所稱Ａ會，與本件Ｂ會之會首不同，不生抵銷問題。（見二審卷第一九
    頁）。我每個月都有付利息，我的經濟有困難，且我小姑的會（即Ａ會）也不該
    由我負責。對方未繳納我的會達二十三期。六十萬元本金我的確尚未還對方。（
    見二審卷第三八頁）。
三、證據：除援用原審所提證據外，補充：
    提出會首郭太平互助會會單影本一份為證。
貳、被上訴人方面：
一、聲明：
    上訴駁回。
    第一、二審訴訟費用由上訴人負擔。
二、陳述：除與原審判決記載相同者予以引用外，補稱：
    (一)他們只能抵銷十八萬元，不是廿二萬元或廿三萬元（見二審卷第一六頁）。我
      有參加郭太平的妹妹郭美珠的先生李立堅所召的互助會（即Ａ會），我都沒有
      碰到會首，都是郭太平的太太乙○○經手（見二審卷第一六頁）。
    (二)第一個合會（即Ａ會，八十三年八月十五日起會）是郭美珠用他先生李立堅名
      義召會的，但乙○○告訴我是她小姑郭美珠，實際會首是誰我不知道，我都是
      和乙○○接洽，交錢亦交給她，該會還欠我廿四萬元。第二個合會（即Ｂ會，
      八十五年七月廿五日起會），我沒有欠會首（甲○○○○○○）錢，這個合會
      我跟兩會，但只有一個標到，標到後我有按月付會錢。我想對方沒有錢，她主
      張抵銷十八萬元，我就沒有上訴了。（見二審卷第三一頁）。
三、證據：除援用原審所提證據外，補充：
    提出Ａ、Ｂ互助會會單影本各一份為證。
    理      由
一、爭執要旨：上訴人所召募之Ｂ會，被上訴人積欠多少會款？
    上訴人主張：
        被上訴人積欠被上訴人會款二十二萬元，並非一審所認定之十八萬元；故以
    二十二萬元主張抵銷。
    被上訴人主張：
        應以一審所認定十八萬元為準。
二、被上訴人於原審起訴主張上訴人積欠票款六十萬元，訴請上訴人清償此部分票款
    及法定利息。上訴人對於票款不爭執，但主張對方積欠Ｂ會款，據以抵銷─原主
    張欠款十八萬元，後改稱二十三萬元，原審則認定係十八萬元；於上訴審改為二
    十二萬元。被上訴人於原審曾主張Ａ會會首積欠其會款二十四萬元，亦應抵銷；
    原審認定Ａ會會首並非上訴人，駁回此部分抵銷抗辯，雙方對此並不再爭執。
三、上訴人原審第一次言詞辯論期日陳稱Ｂ會可抵銷金額為十八萬元（見原審卷第二
    三頁）；被上訴人對此一金額亦不爭執（見二審卷第三一頁），堪認上訴人就此
    一金額所為抵銷抗辯，確屬可信。
四、按，當事人主張有利於己之事實者，就其事實有舉證之責任，民事訴訟法第二百
    七十七條定有明文。上訴人於二審主張可抵銷金額應由十八萬元，增至二十二萬
    元；惟被上訴人否認此一主張。而上訴人所提出證據僅為Ｂ會之會單影本一份，
    別無其他證據佐證上訴人之推算，本院無從認定被上訴人另積欠會款四萬元。
五、從而，被上訴人依據票據追索權，訴請上訴人給付肆拾貳萬元及自民國八十七年
    十一月三十日起至清償日止按年息百分之六計算之利息（已扣除行使抵銷之十八
    萬元），為有理由，原審因予准許，合於法律規定；上訴意旨認為原判決不當，
    聲請廢棄改判，為無理由，應予駁回。
六、據上論結，本件上訴為無理由，依民事訴訟法第四百三十六條之一第三項、第四
    百四十九條第一項、第七十八條，判決如主文。
中      華      民      國    八十九    年      八      月      一      日
                                  臺灣花蓮地方法院民事庭
~B審判長法官  賴淳良
~B法      官  林麗玉
~B法      官  吳燁山
右正本證明與原本相符。
不得上訴第三審（參見民事訴訟法第四百三十六條之二、第四百六十六條）
~B法院書記官  連玫馨
中      華      民      國    八十九    年      八      月      二      日


司法院資訊處製作；財團法人民間司法改革基金會備份。
